【裁判字號】    99,易,843
【裁判日期】    990521
【裁判案由】    詐欺
【裁判全文】
臺灣臺中地方法院刑事判決               99年度易字第843號
公  訴  人  臺灣臺中地方法院檢察署檢察官
被      告  甲○○
上列被告因詐欺案件，經檢察官提起公訴（99八年度偵緝字第25
號），被告於準備程序中就被訴事實為有罪之陳述，受命法官經
聽取當事人之意見後，由本院合議庭裁定由受命法官獨任改行簡
式審判程序判決如下：
    主    文
甲○○幫助意圖為自己不法之所有，以詐術使人將本人之物交付
，處拘役伍拾玖日，如易科罰金，以新臺幣壹仟元折算壹日。
    犯罪事實
一、甲○○雖可預見如將自己於金融機構所設立帳戶之金融卡、
    密碼交予他人使用，有供不法詐騙集團利用，而成為詐欺取
    財犯罪工具之可能，竟仍基於幫助他人詐欺取財之不確定故
    意，於民國96年12月間某日，在不詳地點，將其所有之合作
    金庫銀行太原分行帳號0000000000000 號帳戶之金融卡及密
    碼，交予某真實姓名年籍不詳之成年男子，供作詐騙集團成
    員為詐欺犯行時之收匯款帳戶。嗣有乙○○於96年12月25日
    下午某時，接獲詐騙集團成員電話，向乙○○詐稱其之前向
    奇摩拍賣網站購買物品時，匯款之帳戶係分期付款帳戶，若
    欲終止合約，需前往金融機構之自動櫃員機依指示操作，致
    乙○○陷於錯誤，而於同日晚上9時36 分許，前往彰化縣溪
    洲鄉○○路321 號溪州郵局自動櫃員機依指示操作，而匯款
    新臺幣（下同）4,812 元入上開合作金庫銀行太原分行之帳
    戶內。上開匯款經犯罪集團提領一空。後經乙○○覺察受騙
    ，始報警處理，而循線查獲。
二、案經臺中縣警察局和平分局報告臺灣臺中地方法院檢察署檢
    察官偵查起訴。
    理    由
壹、程序方面：
一、按除被告所犯為死刑、無期徒刑、最輕本刑為3 年以上有期
    徒刑之罪或高等法院管轄第一審案件者外，於法院行準備程
    序進行中，被告先就被訴事實為有罪之陳述時，審判長得告
    知被告簡式審判程序之旨，並聽取當事人、代理人、辯護人
    及輔佐人之意見後，裁定進行簡式審判程序；且受命法官行
    準備程序，與法院或審判長有同一之權限；又簡式審判程序
    之證據調查，不受刑事訴訟法第159條第1項、第161條之2、
    第161條之3、第163條之1及第164條至第170條規定之限制，
    刑事訴訟法第273條之1第1項、第279條第2項前段、第273條
    之2分別定有明文。
二、查本件被告甲○○所犯為死刑、無期徒刑、最輕本刑為3 年
    以上有期徒刑以外之罪，且非高等法院管轄第一審之案件，
    經本院合議庭裁定由受命法官行準備程序時，被告就被訴事
    實為有罪之陳述後，復經本院合議庭裁定由受命法官獨任行
    簡式審判程序，是其證據之調查，自不受刑事訴訟法第 159
    條第1項、第161條之2、第161條之3、第163條之1及第164條
    至第170條規定之限制，合先敘明。
貳、實體方面：
一、被告甲○○前於偵查中坦承於上揭時、地有將上開帳戶之存
    摺提款卡含密碼交付他人之事，惟矢口否認有何幫助詐欺取
    財之犯行，辯稱：係為了要辦理貸款，才聽信一位叫做「陳
    貴堂」之網友的建議而將帳戶交付給「陳貴堂」所介紹的一
    個辦貸款的人云云。惟被告甲○○於本院99年4月22 日行準
    備程序時，已就上揭犯罪事實坦承不諱，核與被害人乙○○
    於警詢指述之情節相符，並有被害人乙○○提供之郵局自動
    櫃員機交易明細表、彰化縣警察局北斗分局溪州分駐所受理
    刑事案件報案三聯單、合作金庫商業銀行太原分行於97 年1
    月10日以合金太原字第0970000067號函檢送上開帳戶之開戶
    資料（含身分證影本、印鑑卡）及交易明細表、合作金庫商
    業銀行太原分行於99年1月22日合金太原字第0990000356號
    函檢送之上開帳戶存戶事故查詢單及存摺、印鑑掛失申請書
    影本附卷可稽，堪認被告事後於本院準備程序中坦認犯罪之
    自白屬實。按金融存款帳戶事關存戶個人財產權益之保障，
    其與存戶印鑑章結合，具高度專有性，若非申請人本人或與
    本人親密關係者，難認有何理由可自由流通使用該帳戶之必
    要，一般人皆有妥為保管，防阻他人任意使用之認識，縱因
    特殊情況偶有交付他人使用之需，亦必然深入瞭解用途後再
    行提供以使用，方符常情。而該等專有物品如落入不明人士
    手中，極易被利用為與財產有關之犯罪工具，此又係具備一
    般生活智識者皆能體察之常識；參以邇來詐欺者使用他人存
    摺作為指示被害人匯款工具之犯罪類型層出不窮，並廣經媒
    體披載，凡對社會動態尚非全然不予關注者均能知曉。本件
    被告甲○○係具有一般智識程度之成年人，對於上開各情自
    有認識，竟仍將其上開銀行帳戶之提款卡及密碼等資料，交
    付予真實姓名年籍不詳之成年男子，主觀上顯具有縱使該姓
    名、年籍不詳之成年男子取得該提款卡及密碼後，持以作為
    詐欺取財之用，亦不違背其本意之不確定故意至明。惟被告
    甲○○既僅係單純依該姓名年籍不詳之成年男子要求提供上
    開銀行之帳戶提款卡、密碼等資料，並未參與詐騙被害人財
    物之構成要件行為，是主觀上僅係基於幫助他人詐欺取財之
    意思，亦屬無疑。綜上所述，被告於本院審理中之自白確與
    事實相符，均堪信採。本件事證明確，被告上開犯行洵堪認
    定。
二、核被告甲○○所為，應成立刑法第30條第1項、第339 條第1
    項之詐欺取財罪之幫助犯，並依刑法第30條第2 項之規定減
    輕其刑（被告本件犯罪之型態為幫助他人詐欺取財，因詐欺
    取財之正犯是否屬於共同正犯，與被告應成立之罪名、刑責
    均無涉，為免累贅，爰不於主文欄諭知被告幫助「共同」詐
    欺取財，附此敘明）。爰審酌被告提供金融帳戶供他人非法
    使用，非惟幫助詐騙者遂行詐財目的，同時使詐欺者得以隱
    匿其真實身分，減少遭查獲之風險，愈使其肆無忌憚，助長
    犯罪之猖獗，破壞社會秩序甚鉅，並衡酌被告犯罪之動機、
    目的、手段，暨其本身並未實際參與詐欺取財之犯行、可非
    難性較小，且被告犯後雖曾一度否認犯行，惟嗣後已能坦承
    知錯，並與被害人乙○○達成民事上之和解並予以履行，業
    經被害人乙○○於本院審理中陳述明確，足徵其犯後態度尚
    稱良好，暨斟酌被害人被害金額等一切情狀，量處如主文所
    示之刑，並諭知易科罰金之折算標準，以資懲儆。
據上論斷，應依刑事訴訟法第273條之1第1項、第299條第1項前
段，刑法第339條第1項、第30條第1項前段、第2項、第41條第1
項前段，刑法施行法第1條之1，判決如主文。
本案經檢察官王淑月到庭執行職務。
中    華    民    國    99    年     5      月  21    日
                  刑事第十五庭    法  官  林學晴
上正本證明與原本無異。
如不服本判決應於收受送達後10日內向本院提出上訴書狀，並應
敘述具體理由；其未敘述上訴理由者，應於上訴期間屆滿後20日
內向本院補提理由書（均須按他造當事人之人數附繕本）「切勿
逕送上級法院」。
                                  書記官  簡雅文
中    華    民    國    99    年     5      月  21    日
【附錄本案論罪科刑法條】
第三百三十九條第一項
意圖為自己或第三人不法之所有，以詐術使人將本人或第三人之
物交付者，處五年以下有期徒刑、拘役或科或併科一千元以下罰
金。

司法院資訊處製作；財團法人民間司法改革基金會備份。
